【裁判字號】    99,台上,2185
【裁判日期】    990415
【裁判案由】    違反毒品危害防制條例等罪
【裁判全文】
最高法院刑事判決            九十九年度台上字第二一八五號
上  訴  人  甲○○
選任辯護人  許諺賓律師
上列上訴人因違反毒品危害防制條例等罪案件，不服台灣高等法
院中華民國九十九年一月十二日第二審更審判決（九十八年度重
上更(三)字第一四三號，起訴案號：台灣宜蘭地方法院檢察署九十
三年度偵字第二二八一號），提起上訴，本院判決如下：
    主  文
原判決關於販賣第一級毒品部分撤銷，發回台灣高等法院。
其他上訴駁回。
    理  由
一、撤銷發回（即販賣第一級毒品）部分：
本件原判決撤銷第一審關於上訴人甲○○販賣第一級毒品海洛因
、第二級毒品甲基安非他命部分所為科刑之判決，比較行為時及
裁判時法律，適用最有利於上訴人之規定，改判仍依想像競合犯
，從一重論處上訴人連續販賣第一級毒品罪刑（累犯，處有期徒
刑十六年）。固非無見。
惟查：（一）、原判決引用作為犯罪事實一部分之其附表八所示
上訴人販賣甲基安非他命予簡如旻十一次之犯行，依該附表備註
欄之記載，彼等交易毒品之方式，均係由簡如旻以其使用之00
00000000、（０三）0000000、（０三）000
0000等電話與上訴人及林志強所持用之行動電話聯絡；然原
判決於理由貳、二─（八），則採信簡如旻另於原審第一次更審
時所供其向上訴人購買甲基安非他命，係以其持用之手機或利用
公共電話，與上訴人聯絡洽談等語，說明上開電話經長期監聽結
果，上訴人與簡如旻僅於民國九十四年九月十五日、同年月二十
六日聯絡二次之情，核與簡如旻上開向上訴人購買甲基安非他命
十餘次之證言，並無矛盾等語，似又認簡如旻向上訴人洽購甲基
安非他命，不以利用上開電話聯絡之方式為限，亦曾撥打公共電
話為之等情，其此部分論述核與上開事實之認定，前後不相一致
，已有證據上理由矛盾之違誤。（二）、刑有加重及減輕者，先
加後減，為刑法第七十一條第一項所明定，故若有依法應加重、
減輕其刑之事由併存者，必須先予加重，然後再就加重後之刑予
以減輕，此項加減之先後次序，為法律之強制規定，法院並無裁
量之餘地。被告所犯係法定本刑為死刑或無期徒刑之罪者，縱有
加重及減輕其刑之事由併存，因依同法第六十四條第一項、第六
十五條第一項之規定，既不得加重其刑，則法院亦僅能依法減輕
其刑。本件上訴人於其所犯重利之前案執行完畢後五年內，即再
為本件多次販賣海洛因、甲基安非他命犯行，原判決認應依想像
競合犯，從一重論以毒品危害防制條例第四條第一項連續販賣第
一級毒品罪，且為累犯，又另以上訴人本件犯罪情狀顯堪憫恕而
認應適用刑法第五十九條減輕其刑，是上訴人本件有上開累犯、
連續犯之加重與情堪憫恕之減輕等事由併存。經依法先加後減，
因該罪之法定刑為死刑、無期徒刑，致已無依累犯及連續犯規定
對上訴人加重其刑之餘地，另減輕其刑部分，依原判決比較行為
時及裁判時法律後，所適用最有利於上訴人之行為時刑法第六十
五條第二項「無期徒刑減輕者，為七年以上有期徒刑」、第三十
三條第三款前段「有期徒刑：二月以上，十五年以下」等規定，
對上訴人僅得宣告十五年以下七年以上有期徒刑。乃原判決竟宣
告有期徒刑十六年，自有適用法則不當之違法。以上，或為上訴
意旨所指摘，或係本院得依職權調查之事項。原判決上述之違背
法令影響於事實之確定，本院無可據以為裁判，應認原判決關於
販賣第一級毒品部分有發回更審之原因。
二、駁回（即轉讓第一級毒品）部分：
按刑事訴訟法第三百七十七條規定，上訴於第三審法院，非以判
決違背法令為理由，不得為之。是提起第三審上訴，應以原判決
違背法令為理由，係屬法定要件。而上訴第三審法院之案件，是
否以判決違背法令為上訴理由，應就上訴人之上訴理由書狀加以
審查，如果上訴理由書狀並未依據卷內訴訟資料，具體指摘原判
決不適用何種法則或如何適用不當，或所指摘原判決違法情事，
顯與法律規定得為第三審上訴理由之違法情形，不相適合時，均
應認其上訴為不合法律上之程式，予以駁回。至原判決究有無違
法，與上訴是否以違法為理由，係屬二事。本件原審經審理結果
，認為上訴人甲○○轉讓第一級毒品海洛因之犯行明確，因而撤
銷第一審關於此部分所為科刑之判決，比較行為時及裁判時法律
，適用最有利於上訴人之規定，改判仍論處上訴人連續轉讓第一
級毒品罪刑（累犯），已詳敘調查、取捨證據之結果及憑以認定
犯罪事實之心證理由。查九十八年五月二十日修正公布之毒品危
害防制條例第十七條第二項關於犯同條例第四條至第八條之罪自
白者減輕其刑之規定，須於偵查及審判中均自白者，始有適用。
本件上訴人雖於法院審理中自白轉讓海洛因犯行，但偵查中並未
自白，原判決因而未適用上開規定對其減輕其刑，已於理由中闡
述明確，要無違誤。上訴意旨執以指摘原判決違法，顯非適法之
第三審上訴理由。是上訴人關於轉讓海洛因部分之上訴，不合法
律上之程式，應予駁回。
據上論結，應依刑事訴訟法第三百九十七條、第四百零一條、第
三百九十五條前段，判決如主文。
中    華    民    國  九十九  年    四    月   十五   日
                      最高法院刑事第四庭
                          審判長法官  張  淳  淙
                                法官  劉  介  民
                                法官  蔡  彩  貞
                                法官  魏  新  和
                                法官  吳  信  銘
本件正本證明與原本無異
                                      書  記  官
中    華    民    國  九十九  年    四    月  二十六  日
                                                       s

司法院資訊處製作；財團法人民間司法改革基金會備份。
